臺灣臺北地方法院民事判決　　　　　　　94年度訴字第3557號
原　　　告　欣瑞碁建材有限公司
法定代理人　甲○○○
訴訟代理人　林明正律師
複　代理人　陳伊甄律師
　　　　　　吳忠勇律師
被　　　告　台北市市場管理處
法定代理人　乙○○
訴訟代理人　蔡正廷律師
上列當事人間請求確認債權存在事件，本院於中華民國九十四年
十一月二十四日言詞辯論終結，判決如下：
    主  文
確認訴外人金鋼營造股份有限公司就三興市場改建工程對被告有
新臺幣陸拾陸萬玖仟肆佰壹拾壹元，及自民國九十三年十月二十
七日起至清償日止，按年息百分之五計算之利息之債權存在。
訴訟費用由被告負擔。
    事實及理由
一原告主張：訴外人金鋼營造股份有限公司（下稱金鋼公司）前
  因積欠原告工程款，經本院以九十三年度建字第二五○號民事
  判決，判命給付原告新臺幣（下同）六十六萬九千四百一十一
  元，及自民國九十三年十月二十七日起之法定遲延利息，嗣原
  告持上開判決聲請本院以九十四年度執字第一五七一七號強制
  執行事件核發扣押命令，禁止金鋼公司收取對被告有關三興市
  場改建工程（下稱系爭工程）之債權，該扣押命令於九十四年
  五月十日日送達被告，惟金鋼公司對被告尚有一千零四十九萬
  三千九百二十三元債權存在，被告竟具狀聲明異議否認債權存
  在，爰依強制執行法第一百二十條規定，請求確認上開債權存
  在等語。並聲明：如主文第一項所示。
二被告則以：被告於八十八年五月二十六日，與金鋼公司簽立工
  程採購合約，將系爭工程以總價九千零八十六萬元委由金鋼公
  司施作，嗣因金鋼公司財務不佳，致工程進度嚴重落後達百分
  之十五以上，被告乃於九十二年二月四日，依上開合約第二十
  五條第一項第二款約定，通知金鋼公司終止契約。至金鋼公司
  已施作部分，經監造人聶子文建築師事務所於九十二年二月二
  十八日，所製作之結算明細表，系爭工程增減後之施工費總金
  額為九千二百零七萬二千四百二十八元，結算結果之金額為五
  千九百四十八萬一千一百二十二元，被告已給付金鋼公司五千
  六百五十萬七千零六十六元，金鋼公司就系爭工程尚留有結算
  總價百分之一即五百九十四萬八千一百一十二元保固保證金。
  惟原告因金鋼公司施作系爭工程有違約之情事，得對金鋼公司
  請求賠償，但因該損害數額尚未計算，被告尚未對金鋼公司行
  使抵銷權，被告於收受前開扣押命命，僅得先行具狀表示異議
  云云，資為抗辯。並聲明：原告之訴駁回。
三兩造不爭執之事實：
(一)金鋼公司前因積欠原告工程款，經本院以九十三年度建字第二
  五○號民事判決，判命給付原告六十六萬九千四百一十一元，
  及自民國九十三年十月二十七日起之法定遲延利息，嗣原告持
  上開判決聲請本院以九十四年度執字第一五七一七號強制執行
  事件核發扣押命令，禁止金鋼公司收取對被告有關系爭工程之
  債權，該扣押命令於九十四年五月十日日送達被告，被告曾具
  狀聲明異議否認債權存在，為兩造所不爭執，有該民事判決、
  確定證明書在卷可稽，亦經調閱上開卷宗，查閱屬實。
(二)被告將系爭工程委由金鋼公司施作，金鋼公司就系爭工程對被
  告尚有五百九十四萬八千一百一十二元之債權存在，為兩造所
  不爭執。
四得心證之理由：
  本件兩造所爭執之處，應在於原告提起確認之訴，是否有理由
  ？
(一)按確認法律關係之訴，非原告有即受確認判決之法律上利益者
  ，不得提起之。民事訴訟法第二百四十七條第一項前段定有明
  文。次按確認之訴非原告有即受確認判決之法律上利益者，不
  得提起；所謂即受確認判決之法律上利益，係指法律關係之存
  否不明確，原告主觀上認其在法律上之地位有不安之狀態存在
  ，且此種不安之狀態，能以確認判決將之除去者而言（最高法
  五十二年台上字第一二四○號判例要旨參照）。本件原告起訴
  請求金鋼公司就系爭工程，有六十六萬九千四百一十一元及自
  九十三年十月二十七日起之法定遲延利息存在，被告於前開強
  制執行程序具狀聲明異議否認債權存在，則原告提起本件確認
  之訴，自有受確認判決之法律上利益。
(二)查被告將系爭工程委由金鋼公司施作，金鋼公司就系爭工程對
  被告尚有五百九十四萬八千一百一十二元之債權存在，被告於
  本件訴訟中已不爭執，如前所述。則原告對於金鋼公司之債權
  ，以六十六萬九千四百一十一元本金，加計自九十三年十月二
  十七日起至本件言詞辯論終結時，即九十四年十一月二十四日
  為止之利息債權三萬六千一百六十七元（669411×5﹪＋66941
  1×5﹪÷12×29/30＝36167，小數點四捨五入），合計僅有七
  十萬五千五百七十八元。故原告請求確認金鋼公司就系爭工程
  對被告有六十六萬九千四百一十一元及前開利息債權之範圍內
  存在，自屬可取。
五從而，原告請求確認金鋼公司就系爭工程對被告有六十六萬九
  千四百一十一元，及自九十三年十月二十七日起至清償日止，
  按年息百分之五計算之利息之債權存在，為有理由，應予准許
  。
六本件事證已臻明確，兩造其餘主張、陳述及所提證據，經審酌
  與本院前揭判斷不生影響，毋庸再予審酌，併此敘明。
七訴訟費用負擔之依據：民事訴訟法第七十八條。
中　　華　　民　　國　　94　　年　　11　　月　　30　　日
  　　　　　　　　　民事第六庭法　　　官  姜悌文
以上正本係照原本作成
如對本判決上訴，須於判決送達後20日內向本院提出上訴狀，並
依上訴利益繳納上訴費。
中　　華　　民　　國　　94　　年　　12　　月　 　1　　日
                              法院書記官　蔡炎暾
